臺灣雲林地方法院刑事判決　　　　　　　100年度訴字第159號
公　訴　人　臺灣雲林地方法院檢察署檢察官
被　　　告　陳文華
上列被告因違反毒品危害防制條例案件，經檢察官提起公訴（10
0 年度毒偵字第47號、第352 號），被告於準備程序中就被訴事
實為有罪之陳述，本院合議庭裁定由受命法官獨任進行簡式審判
程序，判決如下：
    主      文
陳文華施用第一級毒品，累犯，處有期徒刑捌月。又施用第二級
毒品，累犯，處有期徒刑伍月。又施用第一級毒品，累犯，處有
期徒刑捌月。又施用第二級毒品，累犯，處有期徒刑伍月。應執
行有期徒刑壹年拾月。
    事實及理由
一、犯罪事實：
    陳文華前因肅清煙毒條例、麻醉藥品管理條例等案件，經本
    院裁定定應執行刑為有期徒刑7 年確定，於民國86年10月15
    日縮短刑期假釋出監，嗣該假釋遭撤銷，所餘殘刑有期徒刑
    3 年11月6 日與其因竊盜案件經本院判處之有期徒刑7 月接
    續執行，於95年7 月19日縮刑期滿執行完畢。又因施用毒品
    案件，經送觀察、勒戒後，認有繼續施用毒品傾向，再送強
    制戒治，嗣經停止戒治付保護管束出監，於91年11月29日保
    護管束期滿而執行完畢，並由臺灣雲林地方法院檢察署（下
    稱雲林地檢署）檢察官以91年度戒毒偵字第128 號為不起訴
    處分確定。其於上述強制戒治執行完畢釋放後5 年內，再犯
    施用毒品案件，由本院以97年度訴字第266 號判處應執行有
    期徒刑1 年6 月確定。詎其猶不知悔改，分別為下述施用毒
    品之行為：
  (一)基於施用第一級毒品海洛因之犯意，於99年11月19日晚上某
    時許，在雲林縣東勢鄉○○村○○路18號住處內，以將海洛
    因摻入香菸內點燃後吸食所產生煙霧之方式，施用海洛因乙
    次。
  (二)又基於施用第二級毒品甲基安非他命之犯意，於99年11月19
    日下午某時許，在雲林縣東勢鄉某友人住處內，以將甲基安
    非他命放入玻璃球內點火燒烤後吸食所產生煙霧之方式，施
    用甲基安非他命乙次。
  (三)另基於施用海洛因之犯意，於99年12月12日晚上8 時許，在
    雲林縣東勢鄉○○村○○路18號住處內，以將海洛因摻入香
    菸內點燃後吸食所產生煙霧之方式，施用海洛因乙次。
  (四)再基於施用甲基安非他命之犯意，於99年12月13日某時許，
    在雲林縣東勢鄉某友人住處內，以將甲基安非他命放入玻璃
    球內點火燒烤後吸食所產生煙霧之方式，施用甲基安非他命
    乙次。
    嗣於(一)99年11月21日下午1 時50分許，因其為毒品列管人口
    ，經警強制到場採尿送驗後，結果呈嗎啡及甲基安非他命陽
    性反應；(二)99年12月15日上午9 時5 分許，其與陳瑞郎（由
    檢察官另案偵辦）共同騎乘車號FRL-727 號重型機車，行經
    雲林縣麥寮鄉○○○路麥寮公墓前時，因交通違規為警方攔
    檢，警方查知陳文華為毒品列管人口，經其同意後採尿送驗
    ，結果呈嗎啡及甲基安非他命陽性反應，方知上情。
二、認定犯罪事實所憑之證據及理由：
  (一)本案被告陳文華所犯之罪，均係死刑、無期徒刑、最輕本刑
    為3 年以上有期徒刑以外之罪，其於準備程序中就前揭被訴
    事實為有罪之陳述，經受命法官告知簡式審判程序之旨，並
    聽取其與公訴人之意見後，本院合議庭裁定由受命法官獨任
    進行簡式審判程序，是本案之證據調查，依刑事訴訟法第27
    3 條之2 規定，不受同法第159 條第1 項、第161 條之2 、
    第16 1條之3 、第163 條之1 及第164 條至第170 條規定之
    限制，合先敘明。
  (二)上開犯罪事實，業據被告於本院審理中均坦承不諱，且經警
    方2 次採其尿液送驗之結果，確均自其尿液中檢出嗎啡及甲
    基安非他命陽性反應，此有詮昕科技股份有限公司99年12月
    10日、100 年1 月14日濫用藥物尿液檢驗報告、應受尿液採
    驗人尿液檢體採集送驗紀錄表及真實姓名對照表等在卷可稽
    。綜上足認被告之自白與事實相符，可以採信，本件事證明
    確，被告犯行洵堪認定。
三、論罪科刑之理由：
  (一)施用第一、二級毒品為犯罪行為，毒品危害防制條例第10條
    定有處罰明文。故施用第一、二級毒品者，依前揭規定本應
    科以刑罰。惟基於刑事政策，對合於一定條件之施用者，則
    依同條例第20條、第23條之規定，施以觀察、勒戒及強制戒
    治之保安處分。該條例於92年7 月9 日修正公布，自93年1
    月9 日施行，其中第20條、第23條將施用毒品之刑事處遇程
    序，區分為「初犯」、「5 年內再犯」及「5 年後再犯」。
    依其立法理由之說明：「初犯」，經觀察、勒戒或強制戒治
    後，應為不起訴處分或不付審理之裁定；經觀察、勒戒或強
    制戒治執行完畢釋放後，「5 年內再犯」者，因其再犯率甚
    高，原實施之觀察、勒戒及強制戒治既已無法收其實效，爰
    依法追訴或裁定交付審理。至於經觀察、勒戒或強制戒治執
    行完畢釋放後，「5 年後再犯」者，前所實施之觀察、勒戒
    或強制戒治已足以遮斷其施用毒品之毒癮，為期自新及協助
    其斷除毒癮，仍適用「初犯」規定，先經觀察、勒戒或強制
    戒治之程序。從而依修正後之規定，僅限於「初犯」及「5
    年後再犯」2 種情形，始應先經觀察、勒戒或強制戒治程序
    。倘被告於5 年內已再犯，經依法追訴處罰（或適用前述保
    安處分），縱其第3 次（或第3 次以上）再度施用毒品之時
    間，在初犯經觀察、勒戒或強制戒治執行完畢釋放5 年以後
    ，已不合於「5 年後再犯」之規定，且因已於「5 年內再犯
    」，顯見其再犯率甚高，原實施觀察、勒戒或強制戒治，已
    無法收其實效，即應依該條例第10條處罰（最高法院97年度
    第5 次刑事庭會議決議暨最高法院99年度臺非字第49號判決
    意旨參照）。被告前因施用毒品案件，經送觀察、勒戒後，
    認有繼續施用毒品傾向，再送強制戒治，嗣經停止戒治付保
    護管束出監，於91年11月29日保護管束期滿而執行完畢，並
    由雲林地檢署檢察官以91年度戒毒偵字第128 號為不起訴處
    分確定，然其於上述強制戒治執行完畢釋放後5 年內，再犯
    施用毒品案件，由本院以97年度訴字第266 號判處應執行有
    期徒刑1 年6 月確定等情，有臺灣高等法院被告前案紀錄表
    及該判決書附卷可查，是其本案施用毒品之犯行距離先前強
    制戒治之執行完畢已經逾5 年，然依前揭最高法院決議及判
    決之意旨，被告本案行為仍不屬於「5 年後再犯」之情形，
    應依法論科。
  (二)核被告就犯罪事實欄(一)、(三)所為，均係犯毒品危害防制條例
    第10條第1 項之施用第一級毒品罪。另其就犯罪事實欄(二)、
    (四)所為，均係犯同條第2 項之施用第二級毒品罪。被告持有
    第一、二級毒品之低度行為，分別為其施用之高度行為所吸
    收，均不另論罪。
  (三)被告所犯上開4 罪，犯意各別，行為各自獨立，應分論併罰
    之。
  (四)被告有前述犯罪事實欄所記載之前科紀錄，此觀臺灣高等法
    院被告前案紀錄表可明，其於有期徒刑執行完畢後5 年內故
    意再犯本件有期徒刑以上之罪，均為累犯，各應依刑法第47
    條第1 項之規定加重其刑。
  (五)爰審酌被告前因施用毒品案件，已經觀察、勒戒及強制戒治
    等程序，竟未能戒除施用毒品之惡習，繼續施用毒品而沈淪
    毒海之中，可知其意志力甚為薄弱，殊不可取，惟念其施用
    毒品之犯行，在本質上乃屬戕害自己身心健康之行為，尚未
    有嚴重破壞社會秩序或侵害他人權益之情形，兼衡此類犯罪
    心態與一般刑事犯罪之本質並不相同，應側重以適當之醫學
    治療及心理矯治處遇為宜，又其犯後能坦承犯行，態度尚佳
    ，暨被告自承教育程度為國小畢業，智識程度不高等一切情
    狀，分別量處如主文所示之刑，再定其應執行之刑。
四、應適用之法律：
  (一)刑事訴訟法第273 條之1 第1 項、第299 條第1 項前段。
  (二)毒品危害防制條例第10條第1 項、第2 項。
  (三)刑法第11條前段、第47條第1 項、第51條第5 款。
本案經檢察官陳詠薇到庭執行職務。
中    華    民    國   100    年    3     月    25    日
                  刑事第七庭  法  官  王 紹 銘
以上正本證明與原本無異。
如不服本判決，應於收受本判決後10日內向本院提出上訴書狀，
並應敘述具體理由。如未敘述上訴理由者，應於上訴期間屆滿後
20日內向本院補提理由書狀（均須按他造當事人之人數附繕本）
「切勿逕送上級法院」。
                              書記官  洪 秀 虹
中    華    民    國   100    年    3     月    25    日
附錄論罪科刑條文全文：
毒品危害防制條例第10條
施用第一級毒品者，處6 月以上5 年以下有期徒刑。
施用第二級毒品者，處3 年以下有期徒刑。